【裁判字號】    98,易,295
【裁判日期】    980729
【裁判案由】    恐嚇取財
【裁判全文】
臺灣嘉義地方法院刑事判決               98年度易字第295號
公  訴  人  臺灣嘉義地方法院檢察署檢察官
被      告  未○○
上列被告因恐嚇取財案件，經檢察官提起公訴（98年度偵字第16
57號），因被告於本院準備程序中就被訴事實為有罪之陳述，經
本院合議庭裁定由受命法官獨任以簡式審判程序審理判決如下：
    主  文
未○○幫助犯恐嚇取財罪，累犯，處有期徒刑伍月，如易科罰金
，以新臺幣壹仟元折算壹日。
    犯 罪 事 實
一、未○○前於民國95年間，曾因公共危險案件，經本院以95年
    度嘉交簡字第529號判決判處有期徒刑3月確定，於96年5月3
    日易科罰金執行完畢。猶不知悔改，預見提供自己金融機構
    帳戶予他人使用，有遭利用作為財產犯罪工具之虞，竟仍不
    違背其本意，基於幫助他人恐嚇取財之不確定故意，於96年
    7月間某日，在嘉義市世賢國小旁，將其所申辦臺灣郵政股
    份有限公司嘉義北社郵局局號000000-0號、帳號000000-0號
    之存摺、金融卡及密碼等物，交付予某姓名年籍不詳自稱「
    陳先生」之成年男子。嗣該犯罪集團成員即意圖為自己不法
    之所有，基於恐嚇取財之犯意，先於臺中縣、市等地，竊取
    如附表所示者之賽鴿，並分別於如附表所示之時間，依渠等
    所竊取賽鴿腳環上所記載之電話號碼，聯絡並恫嚇如附表所
    示之子○○等人，告以渠等所有之賽鴿，已為該集團所控制
    ，須匯款至前揭未○○所申辦之嘉義北社郵局帳戶，始將賽
    鴿放行等語，致如附表所示之子○○等人心生畏怖，而分別
    將如附表所示之款項匯到未○○上開帳戶。
二、案經臺南市警察局第二分局、臺中市警察局第二分局分別報
    告臺灣臺南地方法院檢察署、臺灣臺中地方法院檢察署呈請
    臺灣高等法院檢察署檢察長令轉臺灣嘉義地方法院檢察署檢
    察官偵查起訴。
    理  由
一、本件被告未○○所犯係死刑、無期徒刑、最輕本刑為3年以
    上有期徒刑以外之罪，亦非高等法院管轄第一審案件，且被
    告於本院準備程序中，已就被訴事實為有罪之陳述，經告知
    簡式審判程序之旨後，被告及檢察官對於本件改依簡式審判
    程序審理均表示同意，經本院合議庭依刑事訴訟法第273條
    之1第1項規定，裁定本件由受命法官獨任以簡式審判程序加
    以審理，是本件依刑事訴訟法第273條之2規定，不受同法第
    159條第1項、第161條之2、第161條之3、第163條之1及第16
    4條至第170條有關證據提示、交互詰問及傳聞證據等相關規
    定之限制，合先敘明。
二、上開犯罪事實，業據被告坦承不諱，核與證人即被害人子○
    ○、丙○○（見臺南市警察局第二分局南市警二刑偵字第09
    642032580號刑案偵查卷宗－－以下稱警A卷－－第13頁至第
    14頁）、戊○○、寅○○、甲○○、癸○○、庚○○、丑○
    ○、巳○○、丁○○、酉○○、己○○、辛○○、申○○、
    壬○○、乙○○、午○○、辰○○、卯○○（見臺南市警察
    局第二分局南市警二刑偵字第09642019980號刑案偵查卷宗
    －－以下稱警B卷－－第9頁至第10頁、第242頁、第133頁、
    第136頁、第139頁、第142頁、第145頁、第151頁、第148頁
    、第154頁、第157頁、第160頁、第163頁、第166頁、第169
    頁、第172頁、第175頁、第178頁）等人於警詢時指述情節
    相符，此外，並有臺灣郵政股份有限公司嘉義北社郵局局號
    000000-0號、帳號000000-0號帳戶之開戶資料、查詢帳戶最
    近交易資料各1份（見警A卷第53頁至第54頁、第26頁至第27
    頁）、郵政國內匯款單影本20紙（見警A卷第34頁、第35頁
    、警B卷第29頁、第244頁、第134頁、第137頁、第140頁、
    第143頁、第146頁、第152頁、第149頁、第155頁、第158頁
    、第161頁、第164頁、第167頁、第170頁、第173頁、第176
    頁、第179頁）等附卷可稽。又按於金融機構開設帳戶，請
    領存摺及提款卡，係針對個人身分之社會信用而予以資金流
    通，具有強烈之屬人性格，而金融帳戶作為個人理財之工具
    ，申請開設並無任何特殊之限制，一般民眾皆得以存入最低
    開戶金額之方式申請取得，且同一人均得在不同之金融機構
    申請數個存款帳戶使用，此乃眾所週知之事實。故一旦有人
    刻意收集他人帳戶使用，依一般常識，極易判斷係隱身幕後
    之人基於使用他人帳戶，規避存提款不易遭偵查機關循線追
    查之考慮而為，自可產生與不法犯罪目的相關之合理懷疑。
    且日常生活中，不法之徒利用人頭帳戶進行之不法行為，最
    常見者不外詐騙、恐嚇他人錢財，此經傳播媒體多所報導，
    政府機關亦廣為宣導，一般稍具知識之人，對此情形絕難諉
    以不知。而存摺、提款卡、密碼均係與個人隱私有密切關係
    之重要物件，一般人若非基於特殊目的或情誼，斷無任意交
    由他人保管或使用之理。被告係智慮正常之成年人，其對將
    己有之存摺、提款卡、密碼交付他人，極可能遭用作恐嚇取
    財之工具，衡情應有所預見，猶將之交付他人使用，顯有容
    認犯罪事實發生之本意，亦堪認定。是被告上開任意性自白
    與事實相符，應可採信。本件事證明確，被告犯行洵堪認定
    。
三、本件被害人俱係遭恫嚇致心生畏懼而匯款，是該利用被告帳
    戶之人，應係犯恐嚇取財罪。而被告基於幫助他人犯罪之不
    確定故意，將所申設之郵局帳戶領款所需之相關物品、資料
    交付他人，供他人作為恐嚇取財之用，並未參與恐嚇取財犯
    行構成要件之實施。是核被告所為，係犯刑法第30條第1項
    前段、第346條第1項之幫助恐嚇取財罪，茲依刑法第30條第
    2項之規定，按正犯之刑減輕之。又本件雖有數被害人，然
    被告提供帳戶幫助恐嚇取財行為僅有1個，應屬一行為觸犯
    數罪名之想像競合犯，應依刑法第55條規定從一幫助恐嚇取
    財罪處斷（最高法院98年度臺非字第30號刑事判決意旨可資
    參酌）。起訴書雖未敘及附表編號4至20之幫助恐嚇取財犯
    行部分，惟該部分之犯行，與已起訴之附表編號1至3犯行，
    應為想像競合犯，具有裁判上一罪之關係，為起訴效力所及
    ，本院自得併予審理，附此敘明。被告前於95年間，曾因公
    共危險案件，經本院以95年度嘉交簡字第529號判決判處有
    期徒刑3月確定，於96年5月3日易科罰金執行完畢之情，有
    臺灣高等法院被告前案紀錄表1份在卷可稽（見本院卷第4頁
    至第7頁），其於受徒刑之執行完畢後，5年以內故意再犯本
    件有期徒刑以上之罪，為累犯，應依刑法第47條第1項規定
    加重其刑。爰審酌被告犯罪之動機、目的、手段、智識程度
    、幫助他人恐嚇取財行為對被害人產生之損害非微等一切情
    狀，量處如主文所示之刑，併諭知易科罰金之折算標準。
據上論斷，應依刑事訴訟法第273條之1第1項、第299條第1項前
段，刑法第346條第1項、第30條第1項前段、第2項、第47條第1
項、第55條、第41條第1項前段，刑法施行法第1條之1第1項、第
2項前段，判決如主文。
本案經檢察官郭志明到庭執行職務。
中    華    民    國    98    年    7     月    29    日
                  刑事第四庭    法  官  吳育霖
以上正本證明與原本無異。
如不服本判決應於收受判決後10日內向本院提出上訴書狀，並應
敘述具體理由；其未敘述上訴理由者，應於上訴期間屆滿後20日
內向本院補提理由書（均須按他造當事人之人數附繕本）「切勿
逕送上級法院」。告訴人或被害人如對於本判決不服者，應具備
理由請求檢察官上訴，其上訴期間之計算係以檢察官收受判決正
本之日期為準。
中    華    民    國    98    年    7     月    29    日
                                書記官  林美芳
附錄本判決論罪之法條：
中華民國刑法第346條（單純恐嚇罪）
意圖為自己或第三人不法之所有，以恐嚇使人將本人或第三人之
物交付者，處6月以上5年以下有期徒刑，得併科1千元以下罰金
。
以前項方法得財產上不法之利益，或使第三人得之者，亦同。
前二項之未遂犯罰之。
附表：
┌──┬─────┬───────┬─────────┐
│編號│被害人姓名│遭恐嚇匯款時間│匯款金額（新臺幣）│
├──┼─────┼───────┼─────────┤
│ １ │子○○    │96年7月19日   │3,610             │
├──┼─────┼───────┼─────────┤
│ ２ │丙○○    │96年7月24日   │2,006             │
├──┼─────┼───────┼─────────┤
│ ３ │戊○○    │96年8月2日    │2,010             │
├──┼─────┼───────┼─────────┤
│ ４ │寅○○    │96年7月24日   │2,010             │
├──┼─────┼───────┼─────────┤
│ ５ │甲○○    │96年9月17日   │4,010             │
├──┼─────┼───────┼─────────┤
│ ６ │癸○○    │96年7月24日   │3,610             │
├──┼─────┼───────┼─────────┤
│ ７ │庚○○    │96年7月24日   │1,810             │
├──┼─────┼───────┼─────────┤
│ ８ │丑○○    │96年7月24日   │1,810             │
├──┼─────┼───────┼─────────┤
│９  │巳○○    │96年7月24日   │2,010             │
├──┼─────┼───────┼─────────┤
│１０│丁○○    │96年7月25日   │2,010             │
├──┼─────┼───────┼─────────┤
│１１│巳○○    │96年7月26日   │4,010             │
├──┼─────┼───────┼─────────┤
│１２│酉○○    │96年7月30日   │3,610             │
├──┼─────┼───────┼─────────┤
│１３│己○○    │96年7月30日   │10,000            │
├──┼─────┼───────┼─────────┤
│１４│辛○○    │96年7月30日   │1,810             │
├──┼─────┼───────┼─────────┤
│１５│申○○    │96年7月30日   │2,010             │
├──┼─────┼───────┼─────────┤
│１６│壬○○    │96年7月30日   │1,810             │
├──┼─────┼───────┼─────────┤
│１７│乙○○    │96年8月3日    │2,010             │
├──┼─────┼───────┼─────────┤
│１８│午○○    │96年8月3日    │1,810             │
├──┼─────┼───────┼─────────┤
│１９│辰○○    │96年8月3日    │1,810             │
├──┼─────┼───────┼─────────┤
│２０│卯○○    │96年8月3日    │1,600             │
└──┴─────┴───────┴─────────┘
（以下空白）


司法院資訊處製作；財團法人民間司法改革基金會備份。
